臺灣臺北地方法院民事判決
110年度訴字第6663號
原      告  
即反訴被告  林嵩鈞  
訴訟代理人  陳彥綸  
被      告
即反訴原告  Ａ女      （年籍、送達地址均詳卷）
上列當事人間損害賠償等事件，本院於民國111 年9 月8 日言詞
辯論終結，判決如下：
    主  文
原告之訴及假執行之聲請均駁回。
本訴訴訟費用由原告負擔。
反訴原告之訴駁回。
反訴訴訟費用由反訴原告負擔。
    事實及理由
甲、程序事項
壹、按性騷擾防治法第12條僅規定：「廣告物、出版品、廣播、
    電視、電子訊號、電腦網路或其他媒體，不得報導或記載被
    害人之姓名或其他足資識別被害人身份之資訊。但經有行為
    能力之被害人同意或犯罪偵查機關依法認為有必要者，不在
    此限」，並未如性侵害防治法第12條第2項明文規範行政機
    關、司法機關及軍法機關所製作必須公示之文書，不得揭露
    足資辨別被害人身分之資訊，然性騷擾防治法第1條第1項明
    確規定：「為防治性騷擾及保護被害人之權益，特制定本法
    」等語，另觀諸同法第12條之立法理由係：「為保護性騷擾
    事件被害人之隱私，明定大眾宣傳媒體不得報導或記載性騷
    擾被害人之姓名或其他足以識別身分之資訊，但經被害人同
    意，或偵查犯罪機關因偵查犯罪認有必要者，不在此限」，
    是若行政機關、司法機關及軍法機關審理或處理性騷擾案（
    事）件所製作必須公示之文書，揭露足資辨別被害人身分之
    資訊，恐有害於被害人隱私之保護，似與性騷擾防治法之立
    法目的有違。本件原告即反訴被告甲○○（下稱甲○○）雖依侵
    權行為法律關係向被告即反訴原告Ａ女（下稱Ａ女）為損害賠
    償及回復名譽之請求，然其所主張之侵權行為事實，涉及性
    騷擾防治法第25條第1項乘機性騷擾罪嫌，為達保護被害人
    之隱私及名譽，避免被害人受到二度傷害之目的，因認本件
    得類推適用性侵害犯罪防治法第12條第2項之規定，就足以
    識別被害人身分之資訊（包含被告即反訴原告之真實姓名、
    年籍等資料），均予遮隱並以代號表示，合先敘明。
貳、因侵權行為涉訟者，得由行為地之法院管轄，民事訴訟法第
    15條第1項定有明文；被告不抗辯法院無管轄權，而為本案
    之言詞辯論者，以其法院為有管轄權之法院，民事訴訟法第
    15條第1項、第25條分別定有明文。又所謂行為地，凡為一
    部實行行為或其一部行為結果發生之地皆屬之，即除實行行
    為地外，結果發生地亦包括在內（最高法院56年台抗字第36
    9號裁判意旨參照）。查，甲○○本於侵權行為法律關係提起
    本訴，主張Ａ女向其等之國防部法律事務司同事盧孝清、莊
    皓翔、蔡智勛傳送誣指甲○○對其有性騷擾行為等不實言論，
    侵害其名譽，而國防部法律事務司位於臺北市中山區，則本
    院管轄區域地尚不失為一部行為結果發生地，Ａ女復未抗辯
    本院無管轄權而為本案之言詞辯論，依前揭規定及說明，本
    院自有管轄權，合先敘明。
貳、又按訴狀送達後，原告不得將原訴變更或追加他訴，但請求
    之基礎事實同一、擴張或減縮應受判決事項之聲明者，不在
    此限；被告於訴之變更或追加無異議，而為本案之言詞辯論
    者，視為同意變更或追加，民事訴訟法第255條第1項第2款
    、第3款、第2項分別定有明文。又不變更訴訟標的，而補充
    或更正事實上或法律上之陳述者，非為訴之變更或追加，同
    法第256條亦有明定。而所謂請求之基礎事實同一，係指變
    更或追加之訴與原訴之原因事實有其共同性，先後所為請求
    之主張在社會生活上可認為有共通性或關連性，而就原請求
    之訴訟及證據資料於相當程度範圍內具有同一性或一體性，
    在審理時得加以利用，俾先後兩請求可在同一程序得加以解
    決，以避免重複審理，庶能統一解決紛爭，用符訴訟經濟者
    即屬之（最高法院105年度台抗字第651號裁定意旨參照）。
    查，本件甲○○提起本訴時訴之聲明第㈠、㈡項分別為：「㈠Ａ女
    應給付甲○○新臺幣（下同）12萬元，及自民國108年9月9日
    起至清償日止，按週年利率百分之5計算之利息；㈡Ａ女應於7
    日內，對盧孝清、莊皓翔、蔡志勛發送如附件所示內容之道
    歉啟事簡訊，及對國防部法律事務司、甲○○寄發如附件所示
    內容之道歉啟事存證信函」，嗣當庭將訴之聲明變更為如後
    所示（詳本判決實體事項本訴部分甲○○主張之聲明部分，見
    本院卷㈠第252、358頁）。核甲○○變更第㈠項聲明之遲延利息
    日起算日部分，屬減縮應受判決事項之聲明，且其所請求之
    基礎事實仍屬同一，亦與上開規定相符，應予准許；而第㈡
    項聲明之更正僅為聲明範圍之確認，尚非訴之變更或追加，
    其更正自屬合法，亦應准許。
肆、又按被告於言詞辯論終結前，得在本訴繫屬之法院，對於原
    告及就訴訟標的必須合一確定之人提起反訴，民事訴訟法第
    259條定有明文。而所謂反訴之標的與本訴之標的及其防禦
    方法有牽連關係者，乃指反訴標的之法律關係與本訴標的之
    法律關係兩者之間，或反訴標的之法律關係與本訴被告作為
    防禦方法所主張之法律關係兩者之間，有牽連關係而言。即
    舉凡本訴標的之法律關係或作為防禦方法所主張之法律關係
    ，與反訴標的之法律關係同一，或當事人雙方所主張之權利
    ，由同一法律關係發生，或本訴標的之法律關係發生之原因
    ，與反訴標的之法律關係發生之原因，其主要部分相同，均
    可認兩者間有牽連關係（最高法院91年度台抗字第440號裁
    判意旨參照）。經查，本件本、反訴兩造所主張之權利，均
    源於同一原因事實關係所生之爭執，攻擊防禦方法關係密切
    ，兩訴言詞辯論之資料亦可相互利用，且有利於當事人間紛
    爭之一次解決及達訴訟經濟之目的，復查無其他民事訴訟法
    第260條所定不得提起反訴之情形，揆諸前揭說明，Ａ女對甲
    ○○提起本件反訴，於法有據，尚無不合。　　　
伍、本件Ａ女經合法通知未於言詞辯論期日到場，核無民事訴訟
    法第386條各款所列情形，爰依甲○○之聲請，由其一造辯論
    而為判決。
乙、實體事項
壹、本訴部分：
一、甲○○起訴主張：兩造前一同任職於國防部法律事務司，Ａ女
    明知甲○○未對其並未有任何性騷擾行為，竟仍虛構事實，於
    108年9月9日向同單位同事盧孝清、莊皓翔、蔡智勛（下稱
    盧孝清等3人）傳送訊息，誣指甲○○對其進行性騷擾等不實
    言論（下稱系爭言論），嗣甲○○雖經國防部法律事務司認定
    其性騷擾不成立，並獲臺灣臺北地方檢察署（下稱臺北地檢
    署）檢察官為不起訴處分，惟Ａ女上開言論已嚴重損害甲○○
    之名譽權，造成甲○○受有精神極大痛苦。為此，爰依民法第
    18條第1項、第184條第1項前段、第195條第1項前段之規定
    ，請求Ａ女就賠償其非財產上之損害，及依民法第195條第1
    項後段規定，請求回復名譽之適當處分等語。並聲明：㈠Ａ女
    應給付甲○○12萬元，及自起訴狀繕本送達Ａ女之翌日起，按
    年息百分之5計算之利息；㈡Ａ女應對盧孝清等3人發送如附件
    1所示之道歉啟事簡訊，及對國防部法律事務司、甲○○寄發
    如附件2所示之道歉啟事存證信函；㈢願供擔保請准宣告假執
    行。
二、Ａ女經合法通知，未於最後言詞辯論期日到場，據其歷次提
    出之書狀及先前到庭所為之答辯：甲○○確實有利用職務之便
    ，藉機觸碰或緊盯其身體部位，更於其拒絕邀約後出言羞辱
    ，其方提出性騷擾申訴及刑事告訴，並無虛捏事實之情。而
    甲○○雖經國防部法律事務司認定性騷擾不成立，然該審議決
    議書有認事用法之錯誤，且甲○○縱經臺北地檢署檢察官為不
    起訴處分，亦僅係因證據不足而未能起訴，均無從憑此即認
    Ａ女主張之性騷擾事實不存在。又甲○○事後雖另對Ａ女提出誣
    告之刑事告訴，惟經臺北地檢署檢察官為不起訴處分，甲○○
    不服聲請再議，仍經臺灣高等檢察署駁回再議在案，益徵Ａ
    女確無虛捏事實甚明，且有相當理由確認為真實。而Ａ女傳
    送予盧孝清等3人之簡訊內容，係請求其出面證述見聞，屬
    其因自衛、自辯或保護合法之利益所發表之言論，不具違法
    性。是甲○○請求其負賠償責任並回復名譽，實無理由等語。
    並聲明：㈠甲○○之訴駁回；㈡如受不利判決，願供擔保，請准
    免為假執行。 
貳、反訴部分：
一、Ａ女提起反訴主張：甲○○對其確有性騷擾行為，經其向國防
    部法律事務司提出性騷擾申訴後，甲○○竟於該事件中以答辯
    書偽稱其無騷擾事實，嗣又意圖Ａ女受刑事訴追，持國防部
    法律事務司所作具有瑕疵之申訴審議決議書，向臺北地檢署
    對Ａ女提出刑事誣告之告訴，並於Ａ女受不起訴處分後向臺灣
    高等檢察署（下稱高檢署）提出再議，猶據高檢署駁回。然
    甲○○續又以相同不實事實提起本件民事訴訟，並虛構Ａ女之
    學經歷、發送本件書狀予兩造前同事蔡智勛，及謊稱自己具
    備108年度司法官二試資格，顯屬誣告，可見甲○○係刻意以
    背於善良風俗之方法，損害Ａ女之名譽，對Ａ女精神上造成極
    大之痛苦。為此，Ａ女得依民法第18條第1項、第184條第1項
    前段、第195條第1項前段之規定，請求甲○○就其非財產上之
    損害負賠償責任，及依民法第195條第1項後段規定，請求為
    回復名譽之適當處分等語。並聲明：㈠甲○○應給付Ａ女20萬元
    ，及自109年7月23日起至清償日止，按年息百分之5計算之
    利息；㈡甲○○應將判決結果登載於中央廣播電台暨電子報各1
    日及暨送予國防部法律司，以回復Ａ女之名譽。
二、甲○○答辯則以：Ａ女對之提起性騷擾申訴及刑事告訴，分經
    國防部法律事務司認定性騷擾不成立，及臺北地檢署檢察官
    為不起訴處分，可證Ａ女所主張之性騷擾事實不存在，其始
    對Ａ女提起刑事誣告告訴及本件民事訴訟以維權益，乃人民
    訴訟權之正當行使，顯非誣告，實無法僅憑事後訴訟不利之
    結果，推論其有誣告之侵權行為，是Ａ女之反訴請求，要屬
    無憑等語。並聲明：Ａ女之反訴駁回（並贅載：如受不利判
    決，願供擔保，請准免為假執行）。
叁、本院之判斷：
一、本訴部分：
　　甲○○主張Ａ女散布系爭言論予其等之前同事即盧孝清等3人，
    致其名譽受損，請求Ａ女負損害賠償責任，並回復其名譽等
    情，經Ａ女否認，並以前詞置辯，則本訴應審究者為：㈠甲○○
    依民法第18條第1項、第184條第1項前段、第195條第1項前
    段規定，請求Ａ女負侵權行為責任，有無理由？如是，賠償
    金額應為若干？㈡甲○○依民法第195條第1項後段規定請求回
    復名譽之處分，有無理由？是否適當及必要？茲悉述如下：
　㈠Ａ女所為系爭言論是否不法侵害甲○○之名譽權部分：
　⒈按人格權受侵害時，得請求法院除去其侵害；有受侵害之虞
    時，得請求防止之；因故意或過失，不法侵害他人之權利者
    ，負損害賠償責任；不法侵害他人之身體、健康、名譽、自
    由、信用、隱私、貞操，或不法侵害其他人格法益而情節重
    大者，被害人雖非財產上之損害，亦得請求賠償相當之金額
    ，民法第18條第1項、第184條第1項前段、第195條第1項前
    段分別定有明文。又名譽為個人在社會上享有一般人對其品
    德、聲望或信譽等所加之評價，屬於個人在社會上所受之價
    值判斷；名譽有無損害，應以社會上對個人評價是否貶損為
    斷，如足使他人之評價受到貶損，不論故意或過失，均可構
    成侵權行為（最高法院90年台上字第646號裁判意旨參照）
    。
　⒉次按言論自由旨在實現自我、溝通意見、追求真理，及監督
    各種政治或社會活動；名譽則在維護人性尊嚴與人格自由發
    展，二者均為憲法所保障之基本權利，二者發生衝突時，對
    於行為人之刑事責任，現行法制之調和機制係建立在刑法第
    310 條第3 項「真實不罰」及第311 條「合理評論」之規定
    ，及司法院大法官會議釋字第509 號解釋所創設合理查證義
    務之憲法基準之上。再民法上名譽權之侵害雖與刑法之誹謗
    罪不相同，惟上述個人名譽與言論自由發生衝突之情形，於
    民事上亦然，是有關上述不罰之規定，於民事事件即非不得
    採為審酌之標準（最高法院97年度台上字第970號判決意旨
    參照）。亦即，行為人之言論雖損及他人名譽，惟其言論屬
    陳述事實時，如能證明其為真實，或行為人雖不能證明言論
    內容為真實，但依其所提證據資料，足認為行為人有相當理
    由確信其為真實者；或言論屬意見表達，如係善意發表，而
    因自衛、自辯或保護合法之利益者，不問事之真偽，均難謂
    係不法侵害他人之權利，尚難令負侵權行為損害賠償責任。
    另解讀爭議之言詞時，除不得任意匿飾增刪外，應綜觀該言
    詞之全文，以免失真（最高法院99年度台上字第792號判決
    要旨參照）。
　⒊復按當事人主張有利於己之事實者，就其事實有舉證之責任
    ，民事訴訟法第277條前段定有明文。而不法侵權行為之成
    立，須具有違法性、歸責性，並不法行為與損害間應有相當
    因果關係，且主張侵權行為損害賠償請求權之人，對於侵權
    行為之成立要件應負舉證責任。本件甲○○主張Ａ女之系爭言
    論損害其名譽權，其得依民法第18條第1項、第184條第1項
    前段、第195條第1項前段規定請求其負侵權行為損害賠償責
    任等情，既為Ａ女所否認，依上開說明，即應由甲○○就侵權
    行為之成立負舉證責任。　
　⒋經查，Ａ女於108年9月9日分別向盧孝清等3人傳送內容均為：
    「9/20下午，方便到"台北市政府勞動局"證明，已在年後餐
    會中告知國防部法制官許仁杰：我被甲○○性騷擾、拒絕邀約
    而惱怒羞辱」之訊息（即系爭言論），有Ａ女提出之訊息截
    圖在卷可參（見本院卷㈠第203至205頁），堪信為真。觀諸
    系爭言論內容，雖係Ａ女請求盧孝清等3人出面作證，然其已
    兼述及甲○○對其有性騷擾、因拒絕邀約而惱怒羞辱等情事，
    應足使當時與兩造同在國防部法律事務司共事之盧孝清等3
    人，對甲○○產生行為偏差之負面印象或疑慮，則甲○○主張Ａ
    女之系爭言論損害其名譽權，固非全然無據。
　⒌惟查，Ａ女前於108年8月28日向臺北地檢署對甲○○提出違反性
    騷擾防治法、妨害名譽告訴；又於同年10月3日向國防部法
    律事務司對甲○○提起性騷擾、公然侮辱之申訴，嗣經臺北地
    檢署檢察官偵查後，於109年3月2日以109年偵字第5313號對
    甲○○為不起訴處分（下稱系爭性騷擾刑事案件），另經國防
    部法律事務司性騷擾申訴會於108年11月25日作成申訴審議
    決議書（下爭系爭申訴審議決議書），認定甲○○性騷擾不成
    立，Ａ女不服提出申復，經國防部性騷擾申復會於109年2月2
    6日作成申復審議決議書，駁回其申復在案（下稱系爭性騷
    擾申訴事件）等情，有臺北地檢署檢察官109年偵字第5313
    號不起訴處分書、系爭申訴審議決議書、上開申復審議決議
    書在卷可參（見本院卷㈠第27至49、51至57、71至77頁），
    並經本院調取系爭性騷擾刑事案件卷證確認無訛，此雖可知
    Ａ女對甲○○所提之性騷擾刑事告訴及申訴均不成立。然細譯
    上開不起訴處分書及系爭申訴審議決議書內容，均係調查相
    關書證、物證及人證後，始認無足證明Ａ女所告訴或申訴之
    事實為真，尚非逕予認定Ａ女所述為虛偽。且按性騷擾事件
    被害人除可依相關法律請求協助外，並得於事件發生後一年
    內，向加害人所屬機關、部隊、學校、機構、僱用人或直轄
    市、縣（市）主管機關提出申訴，性騷擾防治法第13條第1
    項定有明文，是Ａ女依法提出前揭刑事告訴及申訴乃行使其
    法律上之合法權利，縱經事後調查認定性騷擾不成立或未違
    反性騷擾防治法，仍係因證據有所不足而無法成立，亦非必
    然出於虛構事實以損害他人名譽之目的及原因。又證人國防
    部法律事務司時任法制官於國防部申訴程序證述：Ａ女確有
    於108年2月11日聚餐時向其提及曾向甲○○借電腦，二人距離
    太近，覺得甲○○很奇怪等語，此有系爭申訴審議決議書在卷
    可考（見本院卷㈠第45頁），益見Ａ女在其提出告訴及申訴前
    ，即有向單位法制官抱怨甲○○有距離過近之情，則Ａ女基於
    其自身之主觀認知及親身感受經歷，依法提起上開刑事告訴
    及申訴，指稱甲○○對其有性騷擾之舉，應屬合法行使權利，
    且有相當理由確信為真實，縱嗣無法證明其申告內容與事實
    完全相符，猶無從反推Ａ女提起刑事告訴及性騷擾申訴均係
    刻意虛構事實所為，即難逕認係侵害甲○○權利之不法行為。
  ⒍又查，Ａ女於108年8月28日復同時向臺北市政府勞動局申訴國
    防部違反性別工作平等法之雇主未盡工作場所之性騷擾防治
    義務，經臺北市政府勞動局於同年9月4日通知Ａ女於同年9月
    20日到局說明等情，有臺北市政府勞動局108年9月4日北市
    勞就字第10860914781號函暨附件在卷可參（見不公開卷第9
    至14頁），是Ａ女乃於108年9月9日向盧孝清等3人傳送系爭
    言論之訊息，以請求其等於108年9月20日為其出面作證說明
    「其已在年後餐會中告知國防部法制官許仁杰有被甲○○性騷
    擾、拒絕邀約而惱怒羞辱」等待證事實。審酌Ａ女所為系爭
    言論，尚在雙方及工作單位涉及性騷擾相關爭議開始調查之
    階段，而其認盧孝清等3人有見聞上開待證事實，方請求渠
    等協助作證，核係Ａ女因保護其合法權益而為，應屬刑法第3
    11條第1款所定善意評論之阻卻違法範圍，故難謂係不法侵
    害他人名譽權。
　⒎至Ａ女固另聲請調閱國防部員工餐廳之悠遊卡刷卡紀錄，及監
    視器畫面（見本院卷㈠第241頁），並聲請傳喚證人蔡智勛、
    劉亮廷，以證盧孝清有見聞甲○○之性騷擾行為並將之告知上
    開證人，又盧孝清亦曾在108年2月11日聚餐時告知法制官甲
    ○○有性騷擾行為云云（見本院卷㈠第199頁、不公開卷第7頁
    ）。惟經本院依Ａ女聲請調取前述悠遊卡刷卡紀錄，並據甲○
    ○提出其自行申請之刷卡紀錄勾稽比對，有悠遊卡股份有限
    公司111年6月1日悠遊字第1110002309號函暨附件、甲○○所
    提悠遊卡刷卡明細在卷可參（見本院卷㈠第363至399頁、本
    院卷㈡第75至77頁），然此至多僅足證明甲○○之悠遊卡於相
    對應之時間於國防部員工餐廳有刷卡消費之紀錄，實無足逕
    予推論甲○○確有Ａ女所稱之於員工餐廳內發生之性騷擾行為
    。又Ａ女始終無法明確指出調閱監視器畫面之具體時間，且
    參諸系爭申訴審議決議書所載，Ａ女亦僅泛稱在107年10月底
    或11月底有在員工餐廳晚膳時遭甲○○緊盯胸部云云（見本院
    卷㈠第35頁），而經國防部法律事務司申訴小組調查相關證
    人及至實地訪查後，亦認無法證明Ａ女所述事實（見本院卷㈠
    第35至37頁），故應無須再於本訴中調取監視器畫面。另Ａ
    女聲請傳喚證人蔡智勛、劉亮廷，雖欲證明其等有聽聞盧孝
    清所述之甲○○性騷擾情事，惟盧孝清已於系爭性騷擾刑事案
    件警詢中明確證稱：甲○○和Ａ女是同事，曾說Ａ女臉很臭，應
    該是玩笑話，而其和甲○○座位很近應不足以完成碰觸動作等
    語（見本院卷㈠第55頁），全未證述甲○○有何對Ａ女性騷擾之
    舉措，顯然與Ａ女所聲稱之前提事實不符，由此復難認有傳
    喚證人蔡智勛、劉亮廷之必要，以上均予指明。
  ㈡據上，Ａ女所為系爭言論雖足致甲○○名譽權受侵害，然Ａ女所
    為刑事告訴及性騷擾申訴乃合法權利行使，其申告內容亦無
    證據證明全屬憑空捏造，或全然無因，且系爭言論係Ａ女維
    護其合法權益所為，核屬善意評論而不具違法性，則甲○○主
    張Ａ女應依民法第18條第1項、第184條第1項前段、第195條
    第1項前段規定負損害賠償責任，洵屬無據。從而，對於甲○
    ○得請求非財產上損害金額為多少，及請求Ａ女發送道歉簡訊
    或信函等是否為回復名譽之適當處分等爭點，亦毋庸再予探
    究。
二、反訴部分：
　  Ａ女主張甲○○偽稱其無性騷擾事實，又對Ａ女提出刑事誣告之
    告訴及本件民事訴訟，均屬誣告而侵害Ａ女名譽權，致其精
    神上遭受相當痛苦，應負損害賠償責任，並回復其名譽等情
    ，為甲○○所否認，並以前揭情詞置辯。故本院應審究者為：
    ㈠Ａ女依民法第18條第1項、第184條第1項前段、第195條第1
    項前段規定，請求甲○○負侵權行為責任，有無理由？如是，
    賠償金額應為若干？㈡Ａ女依民法第195條第1項後段規定請求
    回復名譽之處分，有無理由？是否適當及必要？茲論述如下
    ：
  ㈠按誣告罪之成立，須其申告內容完全出於憑空捏造，若所告
    尚非全然無因，衹因缺乏積極證明致被誣告人不受訴追處罰
    者，尚難遽以誣告論罪（最高法院43年台上字第251 號、44
    年台上字第892 號、54年台上字第1523號裁判意旨參照），
    亦即倘不能證明申告人有濫用告訴權或誣指他人犯罪，致他
    人名譽受損，尚難單憑其申告之事實嗣經檢察官為不起訴處
    分或法院判決無罪確定，遽行推論係誣告他人犯罪或濫行訴
    訟，驟認其有何故意或過失不法侵害他人權利可言。又按刑
    法第311條第1款規定以善意發表言論，有因自衛、自辯或保
    護合法之利益情形者，倘行為人合乎上開情形，難謂係不法
    侵害他人名譽權。再訴訟權為憲法所保障之權利，而訴訟之
    本質原含對立，藉由雙方攻擊、防禦之往來，發現訴訟上之
    真實，倘過於箝制訴訟中之言論，難期訴訟權完整行使，因
    此，除案件當事人於訴訟程序中，故意就與本案爭訟無關之
    事實，虛構陳述詆譭他人之名譽，而為法所不許外，若當事
    人係就訴訟爭點為攻擊防禦，且非故意虛捏，應認未逾正當
    訴訟攻防之合理範圍，縱因此影響他人名譽，亦非不法侵權
    行為。
  ㈡次按當事人主張有利於己之事實者，就其事實有舉證之責任
    ，民事訴訟法第277 條前段亦有明定。準此，Ａ女主張甲○○
    有濫訴誣告之侵權行為情事，既經甲○○否認，自應由Ａ女就
    此負舉證之責。經查，甲○○前以Ａ女為被告，向臺北地檢署
    提出誣告告訴，經該署檢察官偵查後，於110年2月2日以109
    年偵字第13435號為不起訴處分，甲○○不服提起再議後，臺
    灣高等檢察署於110年3月12日以110年度上聲議字第2360號
    處分駁回其再議等情（下稱系爭誣告刑事案件），有前揭不
    起訴處分書、高檢署處分書在卷可憑（見本院卷㈠第59至65
    、295至297頁），復據本院調取系爭誣告刑事案件卷證確認
    屬實，固堪認為真。惟Ａ女前對甲○○所提出之性騷擾刑事告
    訴及申訴，經調查後，臺北地檢署檢察官認甲○○無違反性騷
    擾防治法及公然侮辱罪，而為不起訴處分，國防部法律事務
    司則認其不成立性騷擾乙節，均業詳前述。則甲○○認Ａ女上
    開申告行為涉犯刑法第169條第1項之誣告罪嫌，而對Ａ女向
    臺北地檢署提出誣告之刑事告訴，已難認係完全出於憑空捏
    造。再觀諸前揭不起訴處分書、高檢署處分書內容，係認綜
    觀本案及前案卷內資料，雖不能證明Ａ女所訴事實為真，但
    依部分證人確證述Ａ女曾因遭甲○○觸碰身體而有受侵犯之感
    受，雙方又曾因印表機使用情形產生不睦，Ａ女並曾傳訊請
    求盧秀清等3人為其出面作證，則Ａ女主觀上是否出於懷疑而
    申告，尚非無疑，要難逕認其有何誣告犯意等語。由此，可
    知系爭誣告刑事案件係因查無積極證據可證明Ａ女有誣告犯
    行，始對其為不起訴處分確定，並非甲○○虛偽誣告Ａ女犯罪
    或濫行訴訟，自無從僅憑Ａ女受不起訴處分之結果，推認甲○
    ○有誣告Ａ女犯罪之不法侵權行為。
  ㈢又查，甲○○提起本件民事訴訟，請求Ａ女就系爭言論負損害賠
    償責任，乃憲法所所保障之訴訟權，核屬正當權利之行使，
    難謂有權利濫用情事可言。又甲○○於本訴中主張兩造均為法
    律系畢業，而Ａ女在108年度司法官考試期間對其提出刑事告
    訴及性騷擾申訴，使其疲於接受調查、應訴，造成其身心飽
    遭折磨等情，並舉考選部108年度考試期日計畫表為憑（見
    本院卷㈠第121至123頁），核屬甲○○於訴訟中為證明其因Ａ女
    所為言論而受有非財產上損害之佐證及攻防方法，為自衛、
    自辯、保護合法利益之言論，且未逾合理範圍，縱其論述與
    事實並未全然精確相符，猶難謂係刻意虛構事實而損害Ａ女
    名譽。另Ａ女於本訴中曾具狀聲請傳喚證人即兩造前同事蔡
    智勛（見本院卷㈠第197頁），甲○○接獲此書狀後，曾傳送該
    書狀予蔡智勛，並請教其看法，有雙方之對話截圖在卷可參
    （見本院卷㈠第237至239頁），固堪信屬實，然此亦未逾甲○
    ○於訴訟中所為自衛、自辯、保護合法利益舉措之範疇，況
    甲○○亦未上開對話中為任何貶損Ａ女之言論或故意虛捏事實
    等情事，應為刑法第311條第1款所定善意評論之阻卻違法範
    圍，自亦非不法侵權行為。
　㈣據前各節，Ａ女主張甲○○對其提出誣告之刑事告訴，係故意虛
    構事實，意圖使其受刑事追訴，又續以提出本件民事訴訟，
    均致其名譽受損，應負損害賠償責任云云，難認有據，應予
    駁回。又Ａ女對於甲○○得請求若干非財產上損害金額為多少
    ，及得否請求甲○○將判決結果公開登載以回復其名譽等節，
    即無再探求之必要，併此指明。
四、綜上所述，甲○○本訴主張依民法第18條第1項、第184條第1
    項前段、第195條第1項前段規定，請求Ａ女負侵權行為責任
    ，並依民法第195條第1項後段請求回復名譽之處分，為無理
    由；Ａ女反訴依民法第18條第1項、第184條第1項前段、第19
    5條第1項前段規定，請求甲○○負侵權行為責任，並依民法第
    195條第1項後段請求回復名譽之處分，亦無理由，均應駁回
    。又本訴既經駁回，甲○○假執行之聲請即失所依據，應併予
    駁回。　　
五、本件事證已臻明確，兩造其餘主張、攻擊防禦方法及所提證
    據，經審酌後認於本件判決結果不生影響，爰不逐一論駁，
    併此敘明。
六、訴訟費用負擔之依據：民事訴訟法第78條。 
中　　華　　民　　國　　111 　年　　10　　月　　12　　日
                  民事第五庭    法　官　 劉娟呈　
以上正本係照原本作成。
如對本判決上訴，須於判決送達後20日內向本院提出上訴狀。如
委任律師提起上訴者，應一併繳納上訴審裁判費。　　　　　　
中　　華　　民　　國　　111 　年　　10　　月　　12　　日
                                書記官   廖健宏

附件：
道     歉     啟     事 道歉人Ａ女先前對前國防部法律事務司法務行政佐理員甲○○先生所惟性騷擾之指控，均非事實，對於甲○○先生因此不實指控所受名譽、身心損害，深感歉疚，特此澄清並表歉意。 道歉人：Ａ女